【裁判字號】    89,訴,73
【裁判日期】    890210
【裁判案由】    損害賠償
【裁判全文】
臺灣臺中地方法院民事判決  八十九年度訴字第七十三號
    原      告  甲○○
    被      告  乙○○
右當事人間請求損害賠償事件，本院判決如左：
    主    文
原告之訴及其假執行之聲請均駁回。
訴訟費用由原告連帶負擔。
    事    實
甲、原告方面：
  一、聲明：
  （一）被告應給付原告新臺幣（下同）一百七十二萬五千三百三十元，及自起訴狀
        繕本送達翌日起至清償日止按年息百分之五計算之利息。
  （二）願供擔保，請准宣告假執行。
  二、陳述：
  （一）被告於民國八十六年十二月三十一日下午三時二十五分許，在臺中縣霧峰鄉
        ○○路與中正路一二二一巷口，駕駛車牌號碼ＱＳ─０八一五號自用小客車
        ，沿霧峰鄉往草屯鎮方向行駛，當時原告騎機車先停於馬路中之分隔島旁之
        缺口上，欲通過馬路，並有注意看右方來車，待無車再通過，但被告被告途
        經霧峰農工職校前，未注意減速慢行，竟超速撞及原告，使原告人、車受到
        巨大撞擊，致右側股頸骨折，經醫師診斷後認定須施行人工髖關節置換手術
        。
  （二）茲因原告之受傷與被告之侵權行為間有因果關係，從而，原告即得本於民法
        第一百八十四條第一項前段、第一百九十三條第一項、第一百九十五條第一
        項侵權行為損害賠償之規定，向被告請求賠償。
  （三）茲將原告請求賠償金額列明如左：
    １、醫藥費：
        原告自八十六年十二月三十一日至八十七年一月七日在仁愛綜合醫院住院期
        間共支出六萬四千三百四十元，其後於八十六年十二月三十一日、八十七年
        一月七日、同年三月六日、同年四月十日、同年四月二十一日、同年四月二
        十二日、同年十二月五日，共支出一萬五千七百零八元，又中藥部分支出四
        千六百元，合計為八萬四千六百四十八元。
    ２、減少工作收入及勞動能力之損失部分：
        原告任職於霧峰國中，為英語科專任教師，自車禍受傷後，遵照醫生診斷，
        向學校請假一年六個月，自八十七年一月一日至八十八年六月十日，此期間
        工作之損失共計為二十二萬三千零八十二元，計算如下：(1)每學期第八節課
        業輔導費，約六十四節。每節三百六十元，共三學期為六萬九千一百二十元
        （ 360X64X3=69120 ）；(2)八十七年一月至至八十八年六月間，寒假輔導費
        約十八節，每節三百六十元，共二個寒假，合計為一萬二千六九百六十元（
        360X18X2=12960 ）； (3)八十七年七月至八十八年六月間，暑假課業輔導費
        約四十四節，每節三百六十元，約一個暑假，為一萬五千八百四十元（ 360
        X44X1=15840 ）；(4)八十七年一月一日至八十八年六月十日考績獎金及晉級
        差額，由於病假日數超過，無法領取，且由於請假期間涵蓋二個學年，請以
        損失兩次獎金，每次約六萬五千五百八十一元，兩次共十二萬五千一百六十
        元。
    ３、受傷後增加生活上之需要及侵權行為之損害賠償共計為一萬七千六百元。計
        算方式如下：機車修理費為一萬二千元；四腳助行器一千四百元；眼鏡四千
        二百元。
    ４、預計未來要支出的醫療費用：
        由於原告右側股骨頸折未癒合，目前仍在治療中，醫師診斷認定須施行人工
        髖節置換手術，並於八十七年三月二十五日通知原告，謂人工髖關節已向健
        保局申請核准下來，醫師並詳細說明，置換後之後遺病，此種手術並非一勞
        永逸，一般人工髖關節壽命約五至十五年，依原告目前五十歲計算，一般國
        民平均壽命若八十歲，則有可能此生需置換約四次（以人工關節壽命預估可
        維持十年計算），每次約十五萬（含健保給付部分負擔，自費部分、看護費
        用，保留其餘請求權），合計為六十萬元。
    ５、精神慰撫金部分：
        原告為國中英語教師，二十四年來，非常喜愛此份工作，以教者為人生一大
        樂事，每日與學生相處，從中得到安慰甚多，自信深得全校師生敬愛，並一
        直期待帶著這種心情持續下去，直到屆齡退休。但醫師告知，若置換人工關
        節後即為中度殘障，可領取殘障手冊，不宜久站，不方便上下樓梯，小心二
        度傷害等語，原告有可能因身體不適被迫資遣或無法屆齡退休，失去生活中
        之樂趣及安慰，所受之精神創傷既深且鉅。又被告為一名執業牙醫師，精通
        醫理，對原告之病情亦非常了解，車禍受傷後，對原告病情後遺症亦非常明
        白，豈料原告受傷至今，被告均漠不關心，漠視之態度，讓原告非常心寒，
        無法諒解。又原告從車禍發生至今，每日依賴枴杖助行器，造成食衣往行育
        樂各方面之巨大不便，尤其身為家庭主婦，無法料理家務，對先生、孩子們
        疏於照顧，內心深感愧疚，且如今又面臨置換人工髖關節手術之心理障礙，
        無法接受，長期處在此精神壓力下，造成精神、肉體之創傷既深且鉅。再者
        ，經原告學校人事單位預估，原告屆齡退休與資遣差額，或屆齡退休與八十
        八年八月一日退休差額約兩百多萬元，若因此次車禍造成原告此項損失，實
        讓人無法接受，可見被告之侵權行為，造成原告損失之大，爰依民法第一百
        九十五條第一項之規定請求慰撫金八十萬元。
  （四）本件刑事部分，雖經臺灣臺中地方法院檢察署（下稱臺中地檢署）為不起訴
        處分確定，惟民事審理不受刑事認定之拘束，請鈞院依法為原告考慮，以免
        肇事者消遙法外。又該不起訴處分書係以臺灣省臺中縣區車輛行車事故鑑定
        委員會鑑定意見書為參考依據，但鑑定當天，原告因車禍骨折無法上樓，所
        以並未列席，無法辯駁，實有欠公平。根據該鑑定意見書，現場處理警員列
        席稱：刮地痕起點距缺口約有一公尺等語。由此一公尺距離，足見原告並非
        斜行逆向。再由現場圖所示，刮地痕為十八點三公尺，車輛擋風玻璃全毀，
        車殼毀損情況，以經驗判斷，車速約為八十至九十公尺，但該路限速五十公
        里，足見被告確有超速之行為。又肇事地點前一小段為一大彎道及叉路，旁
        為霧峰農工，東為黃昏市○○○道路交通處罰條例：彎道、交叉路口、學校
        等公共場所出入口應減速慢行，但依現場圖看來，被告於上述地點並未注意
        車前狀況，未減速慢行，肇事責任顯而易見。
  三、證據：提出診斷證明書一份、交通事故肇事現場圖一份、醫療費用收據十紙、
            出院費用明細單二紙、中藥房收據一紙、請假證明書一紙、鐘點所得通
            知單七份、考績獎金及晉級差額通知單一份、機車修理估價單一紙、枴
            杖發票一紙、眼鏡收據一紙、臺中地檢署檢察官八十七年度偵字第一四
            五九二號不起訴處分書一份、臺灣省臺中縣區車輛行車事故鑑定委員會
            鑑定意見書一份為證。
乙、被告方面：被告未於言詞辯論期日到場，惟據其前所提出之書狀，聲明、陳述如
              下：
  一、聲明：駁回原告之訴及假執行之聲請。
  二、陳述：
  （一）原告於八十六年十二月三十下午三時二十五分許，乘騎機車於臺中縣霧峰鄉
        ○○路與中正路一二二一巷口時，未停下機車查看當時插滿競選旗幟之中央
        分隔島旁是否有來車，隨即快速的右斜逆向穿越幹道，以取便捷抵達右前方
        之住家，因而與正慢速行駛的被告車輛在無法閃避的情況下發生擦撞，致使
        被告車輛受損，車內剛動完手術的八十高齡母親受到驚嚇，至今仍不願與兒
        女出遊，車內後座剛自美國返臺之四歲小甥女亦因而心理受創，二年來於美
        國求診過兩位心理醫師，甚致接受催眠治療，以減輕其對乘坐車輛之恐懼感
        。因原告一時之疏忽，對被告家人在精神、心理及生活起居上已造成嚴重之
        傷害。
  （二）本件車禍原告前對被告提出傷害罪之告訴，因被告並無過失責任，業經檢察
        官為不起訴處分確定，足證原告應負全部之肇事責任，原告訴請被告負損害
        賠償責任，依法應負舉證之責。
  三、證據：提出車禍現場照片二幀、臺灣省臺中縣區車輛行車事故鑑定委員會鑑定
            意見書一份、臺灣省車輛行車事故覆議鑑定委員會函一份、臺中地檢署
            檢察官八十七年度偵字第一四五九二號不起訴處分書一份、臺灣高等法
            院臺中分院檢察署八十八年度議和字第六三四號處分書一份為證。
    理    由
甲、程序方面：
一、被告經合法通知，未於言詞辯論期日到場，核無民事訴訟法第三百八十六條所列
    各款情形，爰依原告之聲請，由其一造辯論而為判決。
乙、得心證之理由：
一、本件原告主張被告於八十六年十二月三十一日下午三時二十五分許，在臺中縣霧
    峰鄉○○路與中正路一二二一巷口，駕駛車牌號碼ＱＳ─０八一五號自用小客車
    ，沿霧峰鄉往草屯鎮方向行駛，當時原告騎機車先停於馬路中之分隔島旁之缺口
    上，欲通過馬路，並有注意看右方來車，待無車再通過，但被告被告途經霧峰農
    工職校前，未注意減速慢行，竟超速撞及原告，使原告人、車受到巨大撞擊，致
    右側股頸骨折，經醫師診斷後認定須施行人工髖關節置換手術，原告之受傷與被
    告之侵權行為間有因果關係，茲本於民法第一百八十四條第一項前段、第一百九
    十三條第一項、第一百九十五條第一項侵權行為損害賠償之規定，訴請求為命被
    告給付一百七十二萬五千三百三十元及自起訴狀繕本送達翌日起至清償日止之法
    定遲延利息，並願供擔保請准宣告假執行之判決。
    被告則以本件車禍係因原告於上開時地乘騎機車，未停下查看當時插滿競選旗幟
    之中央分院道旁是否有來車，隨即快速的右斜逆向穿越幹道，以取便捷抵達右前
    方之住家，因而與正慢速行駛的被告車輛在無法閃避的情況下發生擦撞，致使被
    告車輛受損，被告並無過失責任等語，資為抗辯。
二、原告主張於八十六年十二月三十一日下午三時二十五分許，在臺中縣霧峰鄉○○
    路與中正路一二二一巷口，騎機車欲穿越馬路中分隔島旁之缺口時，與被告所駕
    駛沿霧峰鄉往草屯鎮方向行駛車牌號碼ＱＳ─０八一五號之自用小客車相撞，致
    原告受有右側股頸骨折，經醫師診斷後認定須施行人工髖關節置換手術之事實，
    有原告所提出之診斷證明書一份、交通事故肇事現場圖一份為證，並為被告所不
    爭執，自堪信為真實。
三、按車輛行至無號誌而無交通警察指揮之交岔路口，支線道車應暫停讓幹線道車先
    行，道路交通安全規則第一百零二條第一項第二款定有明文。本件被告辯稱並無
    過失，係因原告騎機車從安全島的缺口快速衝出來，被告剎車不及所致等語。經
    查，依警方所繪製之現場圖顯示，原告所有機車被撞倒地刮地痕起點在內側快車
    道，該刮地痕起點處之道路中心為分向島，此有原告所提出之交通事故肇事現場
    圖一份在卷可稽，參酌兩造所為供述，及現場圖記載，本件車禍事故之發生，應
    係原告駕駛機車在分向島缺口處未看清幹線道上正有小客車駛來，即向右逆向穿
    越幹線道，致正穿越內側快車道時，遭被告所駕駛之自小客車撞及。原告並自認
    雖十多年來社區居民都如此通行，然就交通規則而言，仍不應穿越馬路等情，顯
    見原告駕駛機車逆向穿越車道不當為本件肇事之原因，被告就車禍事故之發生，
    既無從預見及避免，應無肇事因素。又本件經送請臺灣省臺中縣區車輛行車事故
    鑑定委員會鑑定結果，亦同此認定，有該會八十七年十月三十日中縣鑑字第八七
    六七一號函所附鑑定意見書一份在卷可憑，復經送請臺灣省車輛行車事故覆議鑑
    定委員會再行鑑定結果，仍為如原鑑定意見之結論，此亦有該會八十八年四月十
    四日交覆字第八七一八六二號函一份存卷可佐，而原告告訴被告過失傷害一案，
    亦經檢察官認為被告無過失而為不起訴處分，此有臺中地檢署檢察官八十七年度
    偵字第一四五九二號不起訴處分書一份、臺灣高等法院臺中分院檢察署八十八年
    度議和字第六三四號處分書一份在卷可參，顯見本件車禍事故之發生，係因原告
    之過失所致，被告對於本件車禍之發生無從預見，亦無「應注意、能注意而疏未
    注意」之情形，自無過失責任可言。是被告所辯並無過失等語，堪予採信。
四、至於原告復主張肇事地點前一小段為一大彎道及叉路，旁為霧峰農工，東為黃昏
    市場，被告行經該處應依規定減速慢行，詎被告不但違規未減速，而且違規超速
    ，亦未注意車前狀況，致撞及原告，顯有過失云云。惟查，原告此部分之主張，
    為被告所否認，原告復無法證明被告有何違規超速之行為，自難認原告此部分之
    主張為可採。
五、綜上，本件車禍之發生係因原告自身之過失所致，被告並無過失。從而，原告本
    於民法第一百八十四條第一項前段、第一百九十三條第一項、第一百九十五條第
    一項侵權行為損害賠償之規定，訴請求為被告賠償醫藥費、減少工作收入及勞動
    能力之損失部分、受傷後增加生活上之需要及侵權行為之損害賠償、預計未來要
    支出的醫療費用、精神慰撫金共計一百七十二萬五千三百三十元及自起訴狀繕本
    送達翌日起至清償日止之法定遲延利息，即無理由，應予駁回。
六、原告之訴既經駁回，其假執行之聲請已失所附麗，應併駁回之。
七、本件事證已臻明確，兩造其餘攻擊防禦及證據調查，均與本案之判斷不生影響，
    自勿庸一一審酌論列，併此敘明。
據上論結，本件原告之訴為有理由，依民事訴訟法第三百八十五條第一項前段、第七
十八條，判決如主文。
中      華      民      國    八十九    年      二      月      十      日
                                        臺灣臺中地方法院民事第三庭
~B法      官  周瑞芬
右為正本係照原本作成
附記一如不服本判決，應於判決送達後二十日內，向本院提出上訴狀。
中      華      民      國    八十九    年      二      月      十      日
~B法院書記官


司法院資訊處製作；財團法人民間司法改革基金會備份。
